【裁判字號】    95,訴,755
【裁判日期】    950630
【裁判案由】    強盜等
【裁判全文】
臺灣桃園地方法院刑事判決               95年度訴字第755號
公  訴  人  臺灣桃園地方法院檢察署檢察官
被      告  戊○○
指定辯護人  本院公設辯護人陳瑞明
            本院公設辯護人丙○○
上列被告因強盜等案件，經檢察官提起公訴（95年度偵字第3336
號），本院判決如下：
    主  文
戊○○攜帶兇器竊盜未遂，因脫免逮捕，而當場施以強暴、脅迫
，處有期徒刑肆年貳月。扣案之Ｔ型扳手、魚嘴鉗、尖嘴鉗、雙
頭起子、筆式手電筒各壹支及棉質手套壹雙，均沒收。
    事  實
一、戊○○意圖為自己不法之所有，基於毀損他人車輛之車門、
    電門門鎖後再加竊取之犯意，於民國95年1 月20日晚間11時
    許，在桃園縣中壢市○○路與成章一街交岔口，手戴其所有
    之棉質手套1 雙，並持均為其所有，客觀上足以對人之生命
    、身體、安全造成危險，可充當兇器使用之Ｔ型扳手、魚嘴
    鉗、尖嘴鉗、雙頭起子各1 支，及亦屬其所有之筆式手電筒
    1 支，先以上開Ｔ型扳手、魚嘴鉗、尖嘴鉗、雙頭起子等工
    具，破壞停放路邊屬王廖月娥所有，而由甲○○管領使用之
    車牌號碼1267－GC號自用小客車之副駕駛座車門門鎖，再入
    內接續破壞該車輛之電門門鎖，致令不堪使用，而生損害於
    王廖月娥、甲○○，原欲進而竊取上開自用小客車，惟因未
    能發現該車之暗鎖，致未能得逞。此際，恰甲○○發現上情
    ，立即委請友人侯靜穎代為報警並上前處理，戊○○見狀欲
    行離去，甲○○乃將戊○○抱住，戊○○為脫免逮捕，竟當
    場對甲○○施以強暴、脅迫，先以手掐住甲○○脖子，並對
    甲○○嚇稱：「你不要追來，不然打死你」，迨見甲○○於
    其掙脫後仍自後方將之抱住，除承前開為脫免逮捕之意接續
    施暴，另基於傷害之犯意，與甲○○扭打，且持上開魚嘴鉗
    敲擊甲○○之右手手腕處，致甲○○受有腕挫傷、頭及頸挫
    傷等傷害，然甲○○仍以雙手緊抱住戊○○，將之壓制在地
    上，不讓其離去。嗣於同日23時40分許，在上址處，為據報
    趕至之警員當場查獲，並扣得上開Ｔ型扳手、魚嘴鉗、尖嘴
    鉗、雙頭起子、筆式手電筒各1 支及棉質手套1 雙。
二、案經甲○○訴由桃園縣政府警察局中壢分局報告臺灣桃園地
    方法院檢察署檢察官偵查起訴。
    理  由
一、訊據被告戊○○對於上開竊盜、毀損犯行，及事後與告訴人
    甲○○發生肢體衝突等事實，均坦承不諱，僅辯稱其並無為
    脫免逮捕，對甲○○施以強暴、脅迫，甲○○所以受傷，非
    其故意所為，實因當時甲○○用力抓住其脖子，一時喘不過
    氣，才會於扭動時，使之受傷，其亦無出言脅迫甲○○云云
    。經查：
（一）被告對於上開竊盜、毀損犯行，及事後與甲○○發生肢體
      衝突等事實，迭於警詢、檢察官訊問及本院審理時，坦承
      屬實（見偵查卷第9 至11、36、37頁；本院卷第16、17、
      19、51頁），核與證人甲○○於警詢、檢察官訊問及本院
      審理時（見偵查卷第13、14、45、46頁；本院卷第32至35
      頁）及證人侯靜穎於警詢、檢察官訊問時（見偵查卷第15
      、16、46頁），所證其等目睹之情節均相符，並有車籍作
      業系統—查詢認可資料1 份、被告所有之行竊工具照片4
      張、車牌號碼1267－GC號自用小客車受損照片4 張、贓物
      領據單1 份在卷可稽（見偵查卷第22至27、30頁），足認
      被告上開自白與事實相符，堪以採信。至證人甲○○於本
      院審理時，雖一度提及其所有之高速公路回數票6 張亦為
      被告所竊，惟為被告堅決否認，證人即本案承辦警員乙○
      ○、丁○○則均證稱當時在被告身上雖有查到回數票7 、
      8 張，但因被告堅稱為其所有，其等無法肯定是誰的，所
      以未記載在贓物領據單上等語（見本院卷第47、48頁），
      衡諸甲○○對其被竊回數票之數量無法確定，各次說法有
      所出入（見本院卷第34、36頁），而被告於將被捕而急於
      逃跑之際，是否仍有竊取上開回數票之可能，亦值懷疑，
      兼之上開警員證稱本案查獲時，在車牌號碼1267－GC號自
      用小客車上尚有發現零錢（見本院卷第48、49頁），依據
      常情，被告應無捨零錢不取而僅竊取回數票之理，既乏積
      極證據足以佐證被告有竊取回數票之事實，依罪疑唯有利
      被告之原則，自應為有利於被告之認定，而僅得認定被告
      之竊盜行為尚屬未遂，併此敘明（按：起訴書並未記載被
      告竊取回數票之犯罪事實）。
（二）被告雖否認為其為脫免逮捕，對甲○○施以強暴、脅迫之
      行為，惟被告於欲逃跑之際，被甲○○上前抱住，被告先
      以手掐住甲○○脖子，並對甲○○嚇稱：「你不要追來，
      不然打死你」，迨見甲○○於其掙脫後仍自後方將其抱住
      ，復與之發生扭打，並持上開魚嘴鉗敲擊甲○○之右手手
      腕處，致甲○○受有腕挫傷、頭及頸挫傷等傷害等事實，
      業經證人甲○○先後於檢察官訊問及本院審理時，證述甚
      詳（見偵查卷第45、46頁；本院卷第33頁），核與證人侯
      靜穎於檢察官訊問時，證述其見到被告與甲○○發生扭打
      ，其並有大聲呼喊救命之過程（見偵查卷第15、16、46頁
      ）均相符，兼衡證人丁○○證稱其到達現場時，見到甲○
      ○將被告壓制在地上之情節（見本院卷第47頁），亦與甲
      ○○上開所證無違，倘被告無逃跑之意，且無對甲○○為
      任何強暴、脅迫行為，則甲○○大可理性應對，何需如此
      大費周章將被告強壓地上，足徵甲○○上開所證，應屬事
      實。再者，甲○○因被告所為強暴行為，受有腕挫傷、頭
      及頸挫傷等傷勢，有其受傷照片2 張、天晟醫院診斷證明
      書1 份附卷可參（見偵查卷第21、28頁），其上所示傷勢
      均與甲○○所證被告對其施暴之動作互核吻合，另被告係
      持魚嘴鉗敲打始造成甲○○腕挫傷之傷勢，業經證人甲○
      ○證述如前，衡諸魚嘴鉗質地堅硬，敲打將致人於傷乃顯
      而易見，被告又係急於脫逃，下手非輕，足見其確有傷害
      甲○○之故意，被告辯稱甲○○之傷勢乃係誤傷云云，自
      無足採。
（三）綜上所述，被告犯行明確，應依法論科。
三、按刑法第321 條第1 項第3 款之攜帶兇器竊盜罪，係以行為
    人攜帶兇器竊盜為其加重條件，此所謂兇器，其種類並無限
    制，凡客觀上足對人之生命、身體、安全構成威脅，具有危
    險性之兇器均屬之，且祇須行竊時攜帶此種具有危險性之兇
    器為已足，並不以攜帶之初有行兇之意圖為必要（最高法院
    79年臺上字第5253號判例要旨參照）；又刑法第329 條之以
    強盜論，即以強盜罪相當條文處罰之意，並非專以第328 條
    第1 項之強盜論，故第330 條所謂犯強盜罪，不僅指自始犯
    強盜罪者而言，即依第329 條以強盜論者，亦包括之，如此
    項準強盜有第321 條第1 項各款情形之一，自應依第330 條
    論處（最高法院25年上字第6626號判例要旨參照）。被告行
    竊時所攜帶之Ｔ型扳手、魚嘴鉗、尖嘴鉗、雙頭起子各1 支
    ，均足以對人之生命、身體等造成傷害，確屬兇器無誤。是
    核被告破壞上開車輛車門、電門門鎖之行為，係犯刑法第35
    4 條毀損罪；其持上開工具行竊未得手之際，為脫免逮捕而
    對甲○○施強暴、脅迫之行為，係屬刑法第329 條之準強盜
    罪，而具有同法第321 條第1 項第3 款之情形，所為係犯刑
    法第330 條第2 項、第1 項加重強盜未遂罪；另被告對甲○
    ○施強暴行為致其受傷，則犯有刑法第277 條第1 項之普通
    傷害罪。被告先後破壞上開車輛車門、電門之行為，及為脫
    免逮捕，對甲○○先後施以強暴、脅迫之行為，均係基於同
    一毀損、加重強盜犯意下之接續行為，均僅侵害一個法益，
    應只論以一罪。公訴意旨雖認被告行竊時所攜帶之Ｔ型扳手
    、魚嘴鉗、尖嘴鉗、雙頭起子均屬兇器，惟認被告僅犯刑法
    第329 條之準強盜罪，尚有未合，惟起訴事實相同，爰依法
    變更起訴法條；另刑法準強盜罪，係以竊盜或搶奪為前提，
    在脫免逮捕之情形，其竊盜或搶奪既遂者，即以強盜既遂論
    ，如竊盜或搶奪為未遂，即以強盜未遂論（最高法院68年臺
    上字第2772號判例要旨參照），公訴意旨漏未斟酌被告行竊
    未遂，其加重準強盜之犯行亦應屬未遂，尚有未合，然因2
    者原係適用同一法條，此部分尚不生變更起訴法條之問題（
    最高法院72年度臺上字第4800號判決要旨參照），併予指明
    。被告所犯毀損罪、加重強盜罪間，有方法結果之牽連關係
    ，依刑法第55條之規定，應從較重之加重強盜罪處斷，又被
    告以傷害甲○○之強暴方式欲脫免逮捕，因僅有1 行為，同
    時觸犯加重強盜罪及普通傷害罪之2 罪名，為想像競合犯，
    應依法從1 重論以加重強盜罪（最高法院27年上字第346 號
    判例要旨參照）。辯護人指稱傷害、毀損是強盜犯行之當然
    結果，依上論述，均有不當，併此敘明。被告已著手於攜帶
    兇器竊盜行為，尚未得手，即為脫免逮捕，對甲○○施以強
    暴、脅迫，為未遂犯，應依刑法第26條前段規定減輕其刑。
    爰審酌被告正值盛年，圖不勞而獲竊取他人財產，並為脫免
    逮捕而傷害他人，所為非是，惟犯後坦承部分犯行，態度尚
    非惡劣，暨其犯罪之動機、目的、手段、所生損害、素行等
    一切情狀，量處如主文所示之刑。扣案之Ｔ型扳手、魚嘴鉗
    、尖嘴鉗、雙頭起子、筆式手電筒各1 支及棉質手套1 雙，
    均為被告所有供犯罪所用或預備之物，業經其供承在卷（見
    偵查卷第9 頁；本院卷第50頁），均應依刑法第38條第1 項
    第2 款規定，併予沒收。
據上論斷，應依刑事訴訟法第299 條第1 項前段、第300 條，刑
法第330 條第2 項、第1 項、第329 條、第277 條第1 項、第35
4 條、第55條、第26條前段、第38條第1 項第2 款，罰金罰鍰提
高標準條例第1 條前段，判決如主文。
本案經檢察官徐則賢到庭執行職務。
中    華    民    國    95    年    6     月    30    日
                  刑事第十庭  審判長法  官  江德民
                                    法  官  蔡和憲
                                    法  官  許炎灶
以上正本證明與原本無異。
如不服本判決，應於判決送達後10日內向本院提出上訴狀（應附
繕本），上訴於臺灣高等法院。
                                    書記官  文巧雲
中    華    民    國    95    年    7     月    10    日
附論罪科刑依據之法條：刑法第330 條第2 項、第1 項、第329
條、第277 條第1 項、第354 條。
中華民國刑法第330條（加重強盜罪）
犯強盜罪而有第321 條第1 項各款情形之一者，處七年以上有期
徒刑。
前項之未遂犯罰之。
中華民國刑法第329條（準強盜罪）
竊盜或搶奪，因防護贓物、脫免逮捕或湮滅罪證，而當場施以強
暴脅迫者，以強盜論。
中華民國刑法第277條（普通傷害罪）
傷害人之身體或健康者，處三年以下有期徒刑、拘役或一千元以
下罰金。
犯前項之罪因而致人於死者，處無期徒刑或七年以上有期徒刑；
致重傷者，處三年以上十年以下有期徒刑。
中華民國刑法第354條（毀損器物罪）
毀棄、損壞前二條以外之他人之物或致令不堪用，足以生損害於
公眾或他人者，處二年以下有期徒刑、拘役或五百元以下罰金。


司法院資訊處製作；財團法人民間司法改革基金會備份。
